臺灣新竹地方法院民事判決　　　　　　 95年度重訴字第106號
原　　　告　庚○○
訴訟代理人　洪大明律師
被　　　告　晶元光電股份有限公司
　　　　　　　　　　　五路5號.
法定代理人　乙○○
訴訟代理人　李林盛律師
　　　　　　王彩又律師
　　　　　　李明仙律師
參　加　人　己○○
訴訟代理人　蘇明淵律師
　　　　　　謝孟儒律師
複代理人　　丁○○
上列當事人間請求履行契約事件，本院於中華民國96年10月24日
言詞辯論終結，判決如下：
    主      文
原告之訴及假執行之聲請均駁回。
訴訟費用及參加訴訟費用均由原告負擔。
    事實及理由
甲、程序部分：
一、按當事人喪失訴訟能力或法定代理人死亡或其代理權消滅者
    ，訴訟程序在有法定代理人或取得訴訟能力之本人，承受其
    訴訟以前當然停止；又第168條至第172條及前條所定之承受
    訴訟人，於得為承受時，應即為承受之聲明；聲明承受訴訟
    ，應提出書狀於受訴法院，由法院送達於他造，民事訴訟法
    第170條、第175條第1項、第176條分別定有明文。經查，被
    告之法定代理人原為陳致遠，嗣於訴訟進行中變更為乙○○
    ，業據其提出公司變更登記事項表及科學工業園區管理局96
    年7月13日園商字第0960018916號函影本各1紙為證，並具狀
    聲明承受訴訟，於法尚無不合，應予准許。
二、按訴狀送達後，原告固不得將原訴變更或追加他訴；但請求
    之基礎事實同一或不甚礙被告之防禦及訴訟之終結者，不在
    此限，民事訴訟法第255條第1項第2款、第7款定有明文。又
    所謂請求之基礎事實同一，係指變更或追加之訴與原訴之主
    要爭點有其共同性，各請求利益之主張在社會生活上可認為
    同一或關連，而就原請求之訴訟及證據資料，於審理繼續進
    行在相當程度範圍內具有同一性或一體性，得期待於後請求
    之審理予以利用，俾先後兩請求在同一程序得加以解決，避
    免重複審理，進而為統一解決紛爭者，即屬之。本件原告原
    起訴請求確認對被告普通股股票167,410股認股請求權存在
    及被告應給付原告普通股股票167,410股；惟被告辯稱原告
    所提簽呈影本所載第4點後面所加註「仍依五之（二）權利
    期間規定」等手寫文字為原告事後所加註，國聯光電科技股
    份有限公司（下稱國聯公司，即與被告合併後之消滅公司）
    並未承諾原告得於離職後仍依照國聯公司91年度員工認股權
    憑證發行及認股辦法第5條第2項之規定行使認股權，縱使同
    意，該簽呈之約定亦已違反關於員工認股權憑證相關內容之
    修改應經董事會同意及主管機關同意等規定，兩造間就此發
    生爭議，國聯公司是否同意原告上開請求即為兩造間之最主
    要爭點，而原告因被告提出上開抗辯，始追加備位聲明，亦
    即慮及如國聯公司之法定代理人執行職務之行為損害原告之
    認股權，其仍得請求被告負損害賠償責任，足見原告所追加
    之備位之訴，與先位之訴之主要爭點有其共同性，且兩造就
    本件訴訟之各項主張及證據資料，於審理繼續進行在相當程
    度範圍內亦具有同一性或一體性，是為避免重複審理，進而
    紛爭之根本解決，參諸上開說明，應認原告追加之備位之訴
    訴訟標的與原起訴主張訴訟標的之基礎事實係屬同一。況原
    告係於本院第2次言詞辯論期日即提出書狀追加備位之訴，
    且追加之備位之訴因前述主要爭點之共同性，經核亦無礙被
    告之防禦及訴訟之終結，揆諸首揭說明，原告追加備位之訴
    ，應予准許。
三、又按民事訴訟法第58條第1項規定就兩造之訴訟有法律上利
    害關係之第三人，為輔助一造起見，於該訴訟繫屬中，得為
    參加。而所謂法律上之利害關係者，即因兩造所受之裁判結
    果，而自己亦須受其影響之謂。經查，參加人主張其前為國
    聯公司之法定代理人，原告所提出之簽呈影本，其上第四點
    後面所加註之「仍依五之（二）權利期間規定」等文字，為
    原告事後所加註，國聯公司並未承諾此事，原告本件主張顯
    非事實，而本件被告若受敗訴判決，參加人依公司法第23條
    第1項之規定，應負侵權行為損害賠償責任。是本院就被告
    之答辯是否採酌，與被告是否勝訴，對參加人顯有影響，從
    而參加人就本件之請求顯具有法律上之利害關係，其聲請輔
    助被告而參加本件訴訟，於法有據，應予准許。
乙、實體部分：
一、原告主張：（一）其任職國聯公司10餘年，於民國91年10月
    29日與國聯公司簽訂員工認股權憑證合約書（下稱系爭合約
    書），依系爭合約書第3條之約定，國聯公司應分配原告認
    股權憑證500單位，每單位得認購國聯公司1,000股，並約定
    原告行使認股權之程序、新股之交付、買賣，應依國聯光電
    科技股份有限公司91年度員工認股權憑證發行及認股辦法（
    下稱系爭辦法）處理。於93年底，國聯公司因業務上需要，
    欲將原告調往國聯公司之關係企業即聯宗光電科技股份有限
    公司（下稱聯宗光電公司）擔任副總經理，原告遂與國聯公
    司達成協議，亦即國聯公司同意原告簽呈（下稱系爭簽呈）
    上所載：「原有股票選擇權仍有效，依原有執行辦法執行。
    （仍依五之（二）權利期間之規定）」之請求。因原告係應
    國聯公司之要求而調動，認股權利期間依系爭辦法第5條第2
    款規定：「五、認股條件：（二）權利期間：認股權人自被
    授予員工認股權憑證屆滿2年後可按下列時程行使認股權。
    認股權憑證之存續期間為6年，認股權憑證及其權益不得轉
    讓、質押、贈予他人或作其他方式之處分，但因繼承者不在
    此限。認股權憑證授予期間屆滿3年即94年10月28日，累積
    最高可行使認股權比例為百分之75。」故原告主張認股500,
    000股之百分之75即為375,000股（計算式：500,000×0.75
    ＝375,000）。又國聯公司於94年12月間與被告合併，換股
    比例為1比2.24，故原告之認股請求權應由原來之375,000
    股，變更為167,410股（計算式為：375,000÷2.24=167,410
    ）。原告前曾向被告主張行使上開權利，惟為被告所否認，
    原告具函催告被告辦理，被告亦置之不理，原告自有即受確
    認判決之法律上利益；又依國聯公司先前與原告之書面合意
    ，原告亦得主張請求被告交付167,410股之股票。爰先位聲
    明：1、請求確認原告對被告普通股股票167,410股之認股請
    求權存在。2、被告應給付原告晶元光電股份有限公司普通
    股股票167,410股。3、前項聲明原告願供擔保請准宣告假執
    行。（二）又被告辯稱上開簽呈上「原有股票選擇權仍有效
    ，依原有執行辦法執行。（仍依五之（二）權利期間之規定
    ）」等文字，違反系爭合約書第7條關於員工認股權憑證相
    關內容之修改，須經國聯公司董事會3分之2以上董事出席及
    出席董事超過2分之1之同意，並報經財政部證券暨期貨管理
    委員會核准後，始可修改之約定，然上開簽呈之內容，業經
    國聯公司之代表人即參加人己○○之同意及簽名，效力應及
    於國聯公司，倘國聯公司內部應召開董事會而未召開、或應
    報財政部證券暨期貨管理委員會即金管會證期局核備而未申
    報，均應屬國聯公司之疏失，致原告之合法權益受損。按「
    法人對於其董事或其他有代表權之人因執行職務所加於他人
    之損害，與該行為人連帶負賠償責任。」「公司負責人對於
    公司業務之執行, 如有違反法令致他人受有損害時，對他人
    應與公司負連帶賠償之責。」民法第28條、公司法第23 條
    第2項分別定有明文。本件原告被調派往聯宗公司任職，及
    認股權之行使等，均屬原國聯公司代表人執行職務之行為；
    倘如被告所辯，因國聯公司未召開董事會等，而致原告之認
    股權益受損，國聯公司對原告應負連帶賠償責任。而原告所
    受之損害依據原告得認被告之股數為167,410股，每股認股
    金額為41.66元，亦即原告成本為6,974,300.6元，而95 年
    10月3日被告股價收盤金額每股為106.5元，合計原告損失
    10,854,864.4元（計算式為：17,829,165-6,974,300.6=1
    0,854,864.4元），被告自應賠償原告之損害。爰備位聲明
    ：1、被告應給付原告10,854,864.4元，及自95年10月15日
    起至清償日止，按週年利率百分之5計付利息。2、願供擔保
    ，請准宣告假執行。
二、被告則以：（一）原告所提出之簽呈影本，其中第4點後面
    所加註：「仍依五之（二）權利期間規定」等文字，係原告
    事後所加註，國聯公司並未承諾此事項。依國聯公司所交付
    被告系爭簽呈之影本，並無該段手寫加註之文字，而系爭簽
    呈係以電腦打字方式打好後再列印，倘原告於上簽呈前即發
    現「擬申請欄」第4點漏列「（仍依五之（二）權利期間規
    定）」等文字，自可重新繕打後再列印，如此所花費之時間
    極短，一般人不可能以手寫方式補註，是國聯公司並未承諾
    此事實，蓋倘若國聯公司同意上開重要事項，理應於上開事
    項簽名或蓋章以示慎重。退而言之，依系爭合約書第7條約
    定：「本次員工認股權憑證相關內容之修改，須經甲方即國
    聯公司董事會3分之2以上董事出席及出席董事超過2分之1之
    同意，並報經財政部證券暨期貨管理委員會核准後，始可修
    改。」，故有關認股權內容之變更，須經國聯公司董事會3
    分之2以上董事出席及出席董事超過2分之1之同意，並報經
    財政部證券暨期貨管理委員會即金管會證期局核准後始生效
    。是本件縱當時國聯公司之任何人越權同意上開事項，亦
    屬無效。而原告明確知悉上揭合約書第7條之約定，從而，
    原告主張依國聯公司同意原告依照系爭辦法第5條第2項之規
    定行使認股權之權利，即屬無據。（二）本件原告於93年12
    月30日自國聯公司離職，並非國聯公司要求其調職，亦未經
    國聯公司董事會依法定程序決議，而係原告同意接受當時國
    聯公司董事長己○○之私下安排，並以退休方式領取退休金
    後，始自國聯公司離職，自行轉至聯宗公司任職。因國聯公
    司對經理人之調動，均依照公司法第29條及國聯公司章程之
    規定，應由董事會以董事過半數之出席，及出席董事過半數
    同意之決議行之，是原告確係以退休方式自行自國聯公司離
    職，而非國聯公司因業務上需要，將原告調往關係企業聯宗
    公司任職。倘原告主張並非自國聯公司退休，則其領取國聯
    公司所發給之退休金，即屬不當得利，依法應返還國聯公司
    ，被告依法主張抵銷之。（三）依系爭辦法第5條第4項第1
    款、第2款、第6款、第7款分別規定認股權人如因故離職，
    應依下列方式處理：「自願離職、資遣及開除：已具行使權
    之認股權憑證，得自離職（資遣、開除）日起3個月內行使
    認股權利，未具行使權之認股權憑證，得自離職（資遣、開
    除）當日即視為放棄認股權利。」「退休：已授予之認股權
    憑證，於退休時，可以行使全部之認股權利。除仍應於被授
    予認股權憑證屆滿2年後方得行使外，不受本條第2項有關時
    程屆滿可行使認股權比例之限制。惟該認股權利，應自退休
    日起或被授予認股權憑證屆滿2年時起（以日期較晚為主）
    ，1年內行使之。」「如認股權人調動至關係企業或其他公
    司時，其認股權憑證比照離職人員方式處理。為應公司之要
    求而調者，不在此限」「認股權人或其繼承人若未能於上述
    期限內行使認股權者，即視為放棄認股權利。」本件原告係
    於91年10月29日與國聯公司簽訂系爭合約書，由國聯公司授
    予500單位之認股權憑證，每一單位可認購國聯公司普通股
    1,000股之股份，屆滿2年之時間係93年10月28日，原告於93
    年12月30日自國聯公司離職，依上揭規定，其應於離職日起
    3個月內行使認股權利；縱認原告係自國聯公司退休，其亦
    應於退休日起1年內即於94年12月30日前行使認股權利。惟
    本件原告並未於上開期限內，依系爭辦法第8條規定之程序
    行使認股權，應視為放棄認股權利。從而，原告提起本件訴
    訟，訴請確認對被告公司之認股請求權（普通股股票167,41
    0股）存在，並請求被告給付其普通股股票167,410股顯屬無
    據。（四）系爭簽呈第4點後面加註之「仍依五之（二）權
    利期間規定」等文字，係原告事後所加註，亦或上簽呈時即
    已加註，倘係上簽呈前即已加註上開文字，國聯公司董事長
    己○○卻予批准，始有違系爭合約書第7條之約定，就此事
    實，原告自應負舉證之責。又退萬步言之，縱原國聯公司董
    事長己○○先生未依系爭約書第7條規定，擅自批准系爭簽
    呈第4點後面加註「仍依五之（二）權利期間規定」之內容
    ，惟原告當時係擔任國聯公司副總經理，依公司法第8條第2
    項規定，在執行職務之範圍內，亦為公司之負責人，且其明
    確知道上開合約書第7條之規定，則前揭原證一簽呈影本第4
    點後面加註之「仍依五之（二）權利期間規定」，僅係其2
    人間之私相授受，原告明確知悉此越權代理行為即無權代理
    行為，自無民法第28條之適用。又參加人此項無權代理行為
    ，被告拒絕承認，依民法第170條第1項規定，對被告不生效
    力。從而，縱鈞院准許原告追加備位之訴，原告此部分之訴
    ，亦無理由等語，資為抗辯，並聲明：（一）原告之訴駁回
    。（二）願供擔保請准宣告免為假執行。
三、兩造不爭執事項：
（一）原告原於國聯公司擔任副總經理，於93年12月30日以辦理
      退休形式之方式自國聯公司離職，並領取退休金後轉至聯
      宗光電公司擔任副總經理一職。
（二）原告於91年10月29日與國聯公司簽立員工認股權憑證合約
      書，由國聯光電公司分配原告91年10月29日發行之員工認
      股權憑證500單位，每一單位可認購國聯光電普通股1000
      股。且系爭認股權憑證之發行及行使均須依照認股辦法行
      之。
（三）國聯公司於94年12月30日與被告合併，被告為存續公司。
四、得心證之理由：
（一）原告主張系爭簽呈第1點已載明：「公司因工作上需要，
      將本人從94年元月1日起派往集團公司任職。」等語，且
      國聯公司之董事長、總經理、協理均於該簽呈上簽名，故
      原告調職至聯宗公司任職，係應國聯公司之要求而調職，
      依據系爭辦法第5條第6項後段之規定，如認股權人為應本
      公司之要求而調動至關係企業或其他公司時，其認股權憑
      證即不受比照離職人員應於離職日起3個月內行使認股權
      利之限制，況依據系爭簽呈第4點之約定，國聯公司已同
      意原告調職後，原有股票選擇權仍有效並依執行辦法執行
      ，即仍得依系爭辦法第5條第2項之規定，於認股權憑證授
      予期間屆滿3年起行使百分之75之認股權比例，故原告行
      使認股權並未逾系爭辦法第5條第4項之期間規定等語，惟
      均為被告所否認，並以前詞置辯。經本院與兩造整理並協
      商本件之爭點為：1、原告調職至聯宗公司任職，係應國
      聯公司之要求或主動要求調職？2、國聯公司是否同意原
      告調職後，原有股票選擇權仍有效並依原有執行辦法執行
      ，即仍依系爭辦法第5條第2項規定之權利期間執行？3、
      原告行使認股權是否已逾系爭辦法第5條第4項之期間，而
      視為放棄權利？4、國聯光電董事長即參加人己○○是否
      有應召開董事會而未召開及應報證期會核備認股權行使事
      宜而未報等事由，致原告受有損害？
（二）按解釋當事人所立書據之真意，以當時之事實及其他一切
      證據資料為其判斷之標準，不能拘泥字面或截取書據中一
      二語，任意推解致失真意（最高法院19年上字第28號判例
      參照）。原告雖主張系爭簽呈第1點已載明：「公司因工
      作上需要，將本人從94年元月1日起派往集團公司任職。
      」等語，且國聯公司之董事長、總經理、協理均於該簽呈
      上簽名，故原告調職至聯宗公司任職，係應國聯公司之要
      求而調職，故得依據依系爭辦法第5條第2項之規定行使認
      股權云云。被告辯稱原告並非應國聯公司之要求而調職，
      而是國聯公司為解決原告與新任營運長之不睦，經原告同
      意，以參加人己○○同時擔任聯宗光電公司董事長之職權
      ，請原告至聯宗光電公司任職而係辦理退休後離開國聯公
      司等語，又依據系爭辦法第5條第4項第6點規定：「調職
      ：如認股權人調動至關係企業或其他公司時，其認股權憑
      證比照離職人員方式處理。為應本公司之要求而調動者，
      不在此限。」所謂「為應本公司之要求而調動者」，係指
      認股權人應國聯公司之要求，調派至國聯公司之關係企業
      或其他公司工作，其原在國聯公司之工作年資，則由該關
      係企業或其他公司承認繼受，將來調回國聯公司時，其在
      關係企業或其他公司之工作年資，國聯公司亦一併承認繼
      受，而未辦理年資結清，領取退休金或資遣費者而言。亦
      即視同在職員工，故其認股權之行使方式，即不比照離職
      人員方式處理，而仍依現有規定即第5條第2項規定處理等
      語，是兩造就系爭簽呈第1點所載既有爭議，實有探求兩
      造所立書據之真意，並以當時之事實及其他一切證據資料
      為其判斷標準必要。經查，兩造均不爭執原告係以退休方
      式自國聯公司離職，領取退休金後轉至聯宗光電公司擔任
      副總經理乙事，而原告離職緣由，業經參加人己○○即當
      時國聯公司董事長到院證述：「（問：原告係應國聯光電
      之要求而調職亦或主動要求調職？如係國聯公司要求，是
      否有經董事會之決議行之？如果沒有，原因為何？）我知
      道，萬海公司派了一位營運長到國聯，我聽到他與原告意
      見不合吵架，我原本安排原告到國聯的大陸轉投資公司，
      後來大陸那邊不同意，就去聯宗試試看，原告也同意，94
      年1月就會去聯宗任職，那是我個人的意思，所以沒有經
      過董事會的同意，因為國聯沒有權限調派人員到不同的公
      司，也不需要董事會的同意，因為程序上要經過離職或退
      休才能去別的地方工作。」等語明確，證人甲○○即當時
      國聯公司前管理部經理亦證稱：當時聽到的是營運長點名
      原告要離開國聯公司等語（見本院96年2月13日言詞辯論
      筆錄），而證人丙○○即當時國聯公司總經理亦到庭結稱
      ：當時原告離職的原因應該是有新的執行長來，兩人作風
      不同，所以原告認為到新的集團公司比較合適，又如果是
      應公司要求調動，沒有辦理退休時，才是依照系爭辦法第
      5 條第4項第6款之規則辦理，但如果辦理退休就要依據退
      休那一條來辦理等語（見95年12月5日言詞辯論筆錄），
      核與被告上開所辯相符，故被告抗辯參加人己○○係基於
      與原告之情誼，為解決原告與新任國聯公司營運長之不睦
      ，經原告同意，以參加人己○○同時擔任聯宗光電公司董
      事長之職權，請原告至聯宗光電公司任職等語，應屬可採
      。是原告雖未達法定退休年齡，其年資亦不符勞動基準法
      及國聯公司員工退休辦法之規定，仍直接上簽呈予國聯公
      司董事長己○○，要求以退休方式讓其領取退休金後離職
      ，並領取退休金，國聯公司亦同意原告之請求，即難據憑
      系爭簽呈所載：「公司因工作上需要，將本人從94年元月
      1日起派往集團公司任職。」等語，即認定原告係應公司
      之要求而調動，進而推認其得依系爭辦法第5條第2項之規
      定行使認股權。
（三）次按私文書，除他造於其真正無爭執者外，應由舉證人證
      明其真正，民事訴訟法第357條定有明文。又當事人提出
      之私文書必須真正而無瑕疵者，始有訴訟法之形式的證據
      力，此形式的證據力具備後，法院就其中之記載調查其是
      否與系爭事項有關，始有實質的證據力可言（最高法院41
      年度台上字第971號判例參照）。是當事人提出之私文書
      ，必先證其真正，始有形式之證據力。如他造否認該提出
      之私文書繕本或影本，或爭執其內容之記載，在舉證人提
      出原本前，不認該繕本或影本有何形式之證據力。本件被
      告業已否認前揭原告所提出文書即系爭簽呈內容關於第4
      點後面手寫文字之真正，並抗辯國聯公司所交付被告該簽
      呈影本，並無該段加註之文字，是上開手寫文字均係原告
      於簽呈會簽後自行製作等語，而原告迄言詞辯論終結前，
      仍未能提出原本，自無從遽依原告所提出之簽呈影本，證
      明國聯公司業已同意原告調職後原有股票選擇權仍得依系
      爭辦法第5條第2項規定之權利期間執行。又證人丙○○即
      於系爭簽呈上會簽之國聯公司總經理於本院證稱：「（問
      ：於會簽時是否有括弧（仍依五之（二）權利期間規定）
      之字樣？）我簽的時候沒有這些字。」等語，另證人戊○○即於系爭簽呈上會簽之國聯公司總經理證稱：「（問：
      於會簽時是否有括弧（仍依五之（二）權利期間規定）之
      字樣？）經過二年了，我沒有印象，一般來說涉及法律事
      項會送到法務部門處理。當時看到『五之二』我會先查問
      規定是什麼，但印象中沒有做這樣的查詢。」等語（見本
      院95年9月26日言詞辯論筆錄），且參加人己○○亦證述
      ：不記得於會簽時，是否有上開手寫文字，但有手寫的字
      其會在旁寫OK，但其並無在系爭簽呈上批示任何註記等語
      （見本院96年12月5日言詞辯論筆錄）。故曾於系爭簽呈
      會簽之國聯公司協理戊○○、總經理丙○○及董事長己○○均否認於會簽或簽核時曾看到簽呈上「擬申請欄」第4
      點後方有以手寫方式加註之「（仍依五之（二）權利期間
      規定）」等字樣，是原告主張國聯公司業已同意其原有股
      票選擇權仍有效並依系爭辦法第5條第2項所規定之權利期
      間執行等情，顯不可採。原告雖陳稱：系爭簽呈係原告上
      呈國聯公司，經國聯公司批示，徵諸一般經驗法則及正常
      作業程序，原本當為國聯公司所留存，是系爭簽呈原本應
      在被告持有中，應係被告涉嫌偽造簽呈內容，恐原本提出
      會觸法，而不敢提出云云。唯依證人甲○○即當時國聯公
      司前管理部經理證稱：管理部經理係負責人事及總務之行
      政作業，其係於系爭簽呈核准後拿到簽呈影本，其中算退
      休金、年終獎金與車子的部分與管理部門有關，就交由承
      辦人員辦理，印象中原本沒有回到管理部門歸檔，當時原
      告退休應該是不符合公司及勞基法之規定，如符合應直接
      交辦管理部門即可等語（見96年2月13日言詞辯論筆錄）
      ，足證原告於簽辦系爭簽呈後，並未將簽呈原本交付國聯
      公司管理部，而僅將影本交付管理部辦理後續退休事宜，
      而依正常公文流呈，公文原本最後應會流至簽辦人手中，
      故系爭簽呈原本，於國聯公司之協理戊○○、總經理丙○○、董事長己○○簽核後，最後應會回到簽辦人即原告手
      中，原告既無法舉證證明系爭簽呈原本交予國聯公司何人
      ，而國聯公司管理部係掌管人事業務，原告既未將簽呈原
      本交付國聯公司管理部，又無法舉證其將原本交付予國聯
      公司其他單位，原告上開所述顯不可採，足認國聯公司顯
      然並未同意原告調職後，其原有股票選擇權仍有效並依系
      爭辦法第5條第2項所規定之權利期間執行。
（四）綜上所述，原告既因退休而離職，國聯公司又未同意原有
      股票選擇權仍依系爭辦法第5條第2項所規定之權利期間行
      使，已如前述，是依據系爭辦法第5條第4項第2款規定：
      「退休：已授予之認股權憑證，於退休時，可以行使全部
      之認股權利。除仍應於被授予認股權憑證屆滿2年後方得
      行使外，不受本條第2項有關時程屆滿可行使認股權比例
      之限制。惟該認股權利，應自退休日起或被授予認股權憑
      證屆滿2年時起（以日期較晚為主），1年內行使之。」原
      告自應於93年12月31日退休日起1年內即94年12月31日前
      行使認股權，而原告卻未於上開期間內行使認股權，依據
      系爭辦法同條項項第7款之規定，視為放棄認股權利，故
      原告不得再主張行使認股權利，原告起訴請求給付股票，
      即無理由。另原告雖以於94年12月間，被告公司股價為每
      股59元，而原告當時認股價格為41.66元，每股價差為18
      元，故原告並非如被告所稱係因當時股價低落方未行使認
      股權，而係認知其係應公司之要求而調職，仍得依系爭辦
      法第5條第2項之規定期間行使認股權云云，然國聯公司與
      被告合併係於94年11月25日經金融監督管理委員會同意生
      效，並以94年12月30日為合併暨增資發行新股基準日，有
      被告公司最近3個月重大訊息查詢表乙紙在卷可稽（見本
      院卷第9頁），而原告如須於退休日起1年內即94年12月31
      日前行使認股權，則所認購者應係國聯公司之股票，而國
      聯公司於94年間股票價格收盤價從94年1月份至10月初，
      均低於系爭合約書第2條所約定原告認股權憑證之認股價
      格即每股20.20元，而至國聯公司合併前最後交易日即94
      年12月19日止，國聯公司之股價最高亦僅達每股26、27元
      ，有國聯公司個股日成交資訊表在卷可憑（見本院卷第61
      5至第626頁），是原告如於退休之日起1年內行使認股權
      ，每股之價差亦頂多達6元左右，然被告股票價格自94年
      12月30日合併之日起至原告起訴之日即95年7月24日止，
      每股收盤價業已從64元漲至88元，有被告公司個股日成交
      資訊表（見本院卷第639頁至第645頁），如原告依據國聯
      公司與被告合併後調整認股價格為每股41.66元計算，則
      每股之價差業達23元至47元，是原告辯稱其於94年12月間
      行使認股權，每股價差可達18元等情，亦不足採。
（五）再按確認法律關係之訴，非原告有即受確認判決之法律上
      利益者，不得提起之；確認證書真偽或為法律關係基礎事
      實存否之訴，亦同。前項確認法律關係基礎事實存否之訴
      ，以原告不能提起他訴訟者為限。為民事訴訟法第247條
      第1項、第2項所明定。所謂給付之訴係原告對被告主張其
      有私法上請求被告為一定給付請求權存在，請求法院判決
      予以確認存在，同時命其為給付之訴訟故在性質上而言，
      給付訴訟包含有確認訴訟之實質在內，法院為原告勝訴判
      決時，蘊含有確認原告對被告所主張之請求權存在，原告
      敗訴時，則含有確認原告對被告所主張之請求權不存在之
      意義，因之，原告已提起給付之訴時，不得再提起確認同
      一權利存在之訴。是本件原告先位聲明第1項請求確認「
      原告對被告公司普通股股票167,410股之認股請求權存在
      」乙節，原告雖辯稱關於認股權存在與否之法律關係，被
      告既有爭執，原告自有即受確認判決之法律上利益，且為
      恐被告以原告未完成填具認股請求書、向股務代理機構提
      出申請、繳納股款等程序作為抗辯，以致給付之請求發生
      障礙而提起本件確認之訴云云，然依上開規定，在原告已
      提起給付之訴即「被告應給付原告晶元光電股份有限公司
      普通股股票167,410股」時，顯已不得再提起確認同一權
      利存在之訴，是原告並非不能提起他訴訟，故本件原告先
      位聲明第1項請求確認之聲明亦無理由，應予駁回。
（六）原告另主張上開「原有股票選擇權仍有效，依原有執行辦
      法執行。（仍依五之（二）權利期間之規定）」之約定，
      業經國聯公司法定代理人即參加人己○○之同意及簽名，
      效力應及於國聯公司，而原告被調派往聯宗光電公司任職
      ，及認股權之行使等，均屬原國聯公司代表人執行職務之
      行為倘國聯公司內部應召開董事會而未召開、或應報財政
      部證券暨期貨管理委員會即金管會證期局核備而未申報，
      均應屬國聯公司之疏失，致原告之認股權益受損，依據民
      法第28條、公司法第23條第2項規定：「法人對於其董事
      或其他有代表權之人因執行職務所加於他人之損害，與該
      行為人連帶負賠償責任。」「公司負責人對於公司業務之
      執行, 如有違反法令致他人受有損害時，對他人應與公司
      負連帶賠償之責。」國聯公司對原告應負連帶賠償責任云
      云。經查，系爭合約書第7條約定：「本次員工認股權憑
      證相關內容之修改，須經甲方即國聯公司董事會3分之2以
      上董事出席及出席董事超過2分之1之同意，並報經財政部
      證券暨期貨管理委員會核准後，始可修改。」有系爭合約
      書在卷足憑（見本院卷第7頁），亦為兩造所不爭執，而
      原告既未能證明國聯公司法定代理人即參加人己○○同意
      系爭簽呈第4點後面加註之「仍依五之（二）權利期間規
      定」之內容，亦即原告未能證明國聯公司同意原告於辦理
      退休調往聯宗光電公司後，其認股權仍得依系爭辦法第5
      條第2項之規定，於認股權憑證授予期間屆滿3年後行使百
      分之75之認股權比例，已如前述，則系爭簽呈上開內容並
      無修改國聯公司認股權憑證之規定，國聯公司自無須召開
      董事會或向主管機關申報，是原告既未能證明國聯公司法
      定代理人因執行職務造成損害，其上開主張即無理由。
五、綜上所述，原告既未能舉證證明國聯公司已同意原告於退休
    離職後，仍得依系爭辦法第5條第2項之規定，於認股權憑證
    授予期間屆滿3年即於94年10月28日後得行使百分之75之認
    股權比例，是其依系爭合約書之約定及民法第28條、公司法
    第23條之規定，先位之訴請求確認原告對被告普通股股票
    167,410股之認股請求權存在及被告應給付原告晶元光電股
    份有限公司普通股股票167,410股，及備位之訴請求被告應
    給付10,854,864.4元，及自95年10月15日起至清償日止，按
    週年利率百分之5計付利息，均為無理由，應予駁回。至原
    告所為假執行之聲請，因前揭訴之駁回而失所附麗，應併予
    駁回。
六、本件事證已臻明確，兩造其餘主張陳述及所提之證據，經本
    院斟酌後，認與判決結果不生影響，均毋庸再予論述，附此
    敘明。
七、訴訟費用負擔之依據：民事訴訟法第78條、第86條第1項但
    書。
中　　華　　民　　國　　96　　年　　11　　月　　16　　日
              民事第一庭      審判長法  官  王銘勇
                                    法  官  汪銘欽
                                    法  官  林佑珊
以上正本係照原本作成。
如對本判決上訴，須於判決送達後20日內向本院提出上訴狀。
中　　華　　民　　國　　96　　年　　11　　月　　16　　日
                                    書記官　龔柏萃
